【裁判字號】    91,訴,167
【裁判日期】    920311
【裁判案由】    毒品危害防制條例
【裁判全文】
臺灣士林地方法院刑事判決                          九十一年度訴字第一六七號
    公  訴  人  臺灣士林地方法院檢察署檢察官
    被      告  乙○○
    指定辯護人  本院公設辯護人  姜惠如
    輔  佐  人  甲○○
右列被告因違反毒品危害防制條例案件，經檢察官提起公訴（九十一年度偵字第一五
三七號、九十一年度偵緝字第九三號、九十一年度毒偵字第三四八、四０一號），本
院判決如左：
    主  文
乙○○連續施用第一級毒品，處有期徒刑拾月，注射針筒拾伍支沒收。又連續施用第
二級毒品，處有期徒刑柒月，扣案附表３、４所示之毒品均沒收銷毀之，安非他命吸
食器壹乙組沒收。又意圖販賣而持有第一級毒品，處有期徒刑拾年，扣案附表６所示
之毒品沒收銷毀之，塑膠分裝鏟壹支、分裝袋參佰捌拾壹只均沒收。又意圖販賣而持
有第二級毒品，處有期徒刑伍年，扣案附表５所示之毒品沒收銷燬之，天平磅秤壹臺
、分裝袋玖拾捌只均沒收。又附表１、２所示之毒品單獨沒收銷燬之。應執行有期徒
刑拾參年，扣案附表１、２、３、４、５、６所示之毒品均沒收銷燬之，附表７所示
之物，均沒收。
    事  實
一、乙○○於民國八十二年間，因違反麻醉藥品管理條例案件，經本院判處有期徒刑
    九月確定，又於八十三年間再因違反麻醉藥品管理條例，經台灣高等法院判處有
    期徒刑五年六月確定，另於八十四年間因肅清煙毒條例案件，又為本院判處有期
    徒刑三年二月，合併應執行刑有期徒刑八年，並與接續前開有期徒刑九月執行，
    於八十七年八月二十五日假釋出監，現仍在假釋保護管束期間，竟仍不知悔改，
    復有下列行為：
（一）被告乙○○前因施用毒品案件，經觀察、勒戒後，認無繼續施用毒品之傾向，
      由台灣士林地方法院檢察署檢察官於民國八十八年六月二日，以八十八年度毒
      偵字第三二０九號不起訴處分確定後，復因施用第一級毒品海洛因、第二級毒
      品安非他命案件，經觀察、勒戒，認有繼續施用毒品傾向，先送強制戒治，並
      由台灣士林地方法院檢察署檢察官提起公訴，嗣於九十年七月三十日，經本院
      以九十年度訴緝字第十號分別判處有期徒刑一年及七月，應執行有期徒刑一年
      五月確定。詎被告於九十年九月十八日自台灣台北監獄強制戒治期滿後，復基
      於概括犯意，自九十年九月中旬起至九十一年一月二十八日止，連續在台北市
      北投區○○路○段七一巷六號二樓住處，及台北市大同區○○○路○段六六巷
      十號四樓等處，施用第一級毒品海洛因、第二級毒品安非他命及大麻，為警於
      九十一年一月二十八日，在台北市大同區○○○路○段六六巷十號四樓租屋處
      查獲。
（二）乙○○復基於意圖販賣第二級毒品安非他命之犯意，於九十年三月七日，在台
      北市○○區○○街三二三巷四五號三樓租屋處，持有第二級毒品安非他命。嗣
      於同日二十一時許，經警接獲該處有毒品交易進行之線報而先至該處埋伏，嗣
      進入乙○○之前開住處，當場自乙○○之上衣口袋查獲乙○○意圖販賣而持有
      之第二級毒品安非他命六包（總毛重三十點七公克，總淨重二十七點八八公克
      ，驗餘總淨重二七點七三公克），供己施用之大麻一包（淨重二點一八公克，
      包裝重零點五八公克）、第一級毒品海洛因二包（合計淨重二點二五公克，包
      裝重零點六三克，純度二三點九六%，純質淨重零點五四公克），並在該屋內
      之床頭櫃上查獲可供意圖販賣安非他命之用之天平磅秤乙臺、分裝袋九十八只
      、另在該屋內之四方桌上查獲安非他命吸食器一只及注射針筒一支。
（三）乙○○於九十年九月中旬自台灣台北監獄強制戒治期滿後，另行起意，基於意
      圖販賣而持有第一級毒品海洛因之犯意，於九十一年一月二十八日，在台北市
      大同區○○○路○段六六巷十號四樓租屋處，持有第一級毒品海洛因，嗣於同
      日二十時許，為警於上址屋內之床頭櫃查獲安非他命吸食器乙組，並於床邊地
      上之黑色皮包內查獲乙○○意圖販賣而持有之第一級毒品海洛因（總淨重二七
      點三一公克，包裝重二點九一公克，純度百分之五九點八七，純質淨重一六點
      三五公克）、可供意圖販賣海洛因所用之塑膠分裝鏟一支、分裝袋三百八十一
      只，及供己施用之第二級毒品安非他命（總毛重二點七二公克、總淨重二點二
      公克，驗餘總淨重二點一八公克）、大麻（煙草淨重四點二八公克，包裝重零
      點九二公克）及注射針筒十五支。
二、案經台北市政府警察局文山二分局及北投分局移請台灣士林地方法院檢察署檢察
    官偵查起訴。
    理  由
一、被告施用毒品部分：
    訊據被告乙○○對於在前揭時、地施用第一級毒品海洛因、第二級毒品安非他命
    、大麻之犯行，於警訊、偵查中及本院審理時均供承不諱，又其尿液經送驗結果
    有嗎啡及安非他命之陽性反應，有台北市立療養院煙毒尿液檢驗報告書一紙在卷
    可資作證，而扣案之第二級毒品安非他命（總毛重二點七二公克、總淨重二點二
    公克，驗餘總淨重二點一八公克）、大麻（煙草淨重四點二八公克，包裝重零點
    九二公克），經鑑驗結果確係第二級毒品安非他命及大麻，有台北市政府警察局
    鑑驗通知書（九十一年三月八日北市鑑毒字第０四五號）、法務部調查局鑑驗通
    知書（九十一年三月一日調科壹字第０四０００二八九七號）各一紙附卷足憑，
    復有被告施用海洛因用之注射針筒十五支扣案可參，此施用毒品部分事證明確，
    被告犯行洵堪認定。
二、被告意圖販賣而持有毒品部分：
（一）訊據被告矢口否認此部份之犯行，辯稱九十年三月七日扣案之安非他命六包，
      是供自己施用，天平磅秤乙臺、分裝袋九十八只，係前屋主留下，非其所有；
      九十一年一月二十八日扣案之海洛因也是供自己施用，分裝袋三百八十一只係
      屋主留下，無販賣牟利之意圖云云。
（二）經查天平磅秤乙臺係警察在被告所住套房之床頭櫃上所查獲，業經當場查獲之
      警員丙○○、丁○○到庭結證屬實，而該天磅秤乾淨無灰塵，業經本院當庭勘
      驗明確，製有勘驗筆錄在卷可稽，顯示該天磅秤若非新品就是經常在使用（被
      告稱已在該處居住三、四個月，若係居住前已存在，置於床頭櫃上，必有蒙積
      灰塵），次查扣案之分裝袋九十八只及三百八十一只，均是最小號有合軌之透
      明塑膠袋，只適合裝微量藥物之用，均在被告住處查獲，被告無法提出任何積
      極證據證明非其所有，此外又有大量之安非他命、海洛因，及塑膠分裝鏟一支
      扣案足憑，其空言否認所有，顯是飾卸之詞，不足採信。
（三）至於九十年三月七日扣案之第二級毒品安非他命六包（總毛重三十點七公克，
      總淨重二十七點八八公克，驗餘總淨重二七點七三公克）經鑑驗結果係平均純
      度百分之九十六點七之第二級毒品安非他命，有內政部警政署刑事警察局鑑驗
      通知書一紙（九十年五月十日刑鑑字第四三四九九號）可證，又九十一年一月
      二十八日扣案之海洛因（總淨重二七點三一公克，包裝重二點九一公克，純度
      百分之五九點八七，純質淨重一六點三五公克）經鑑驗結果係第一級毒品海洛
      因，有法務部調查局鑑驗通知書一紙（九十一年三月十二日調科壹字第０四０
      ００二八九八號）可據。且被告於偵查中亦供稱其無正常收入，通常僅月入新
      台幣一至二萬元，憑其資力，倘若被告非意圖販賣毒品，僅係為自己吸食而購
      入安非他命，則豈會一次購買如此大量之安非他命與海洛因？又何須天磅秤、
      塑膠分裝鏟以及大量之分裝袋？
（四）參諸醫學臨床研究文獻上之報告，安非他命，人類最低致死劑量每公斤體重為
      一．三毫克，經治療而存活的個案報告為每公斤體重二十八毫克。在臺灣臨床
      上有報告發現長期濫用者每日吸用約三公克，而無明顯中毒的症狀出現，亦有
      報告指出一次注射一公克而無明顯不適，其主要因為耐藥性的關係。每日吸食
      若超過○．五公克以上均非常態之濫用狀況，常併發併發症危及生命。又依正
      常人之人體實驗，海洛因靜派注射單一劑量多在五至二十毫克之間，有些濫用
      海洛因達十五年以上，並具有連續二年每天靜脈注射海洛因之嚴重濫用者，接
      受海洛因靜脈注射實驗，純品海洛因每天施打劑量在四百至六百三十毫克之間
      ，無明顯中毒症狀發生，被告乙○○嗣雖辯稱其一天施用量約為二公克海洛因
      ，分為八、九次施用云云，倘若屬實，其早已中毒身亡。次查安非他命市場上
      之價格非常昂貴，且警方查緝毒品雷厲風行，被告依正常每日施用之安非他命
      及海洛因之量不過係○．○一公克至○．一公克之量，何需冒險以鉅額款項，
      購買其個人數年亦吸食不完之毒品量，而不擔心為警查獲時購得毒品均遭沒收
      之理？可證被告購此大量安非他命之目的，均係為出售予他人獲利，應屬至明
      ，足認被告上開所辯之詞，均乃係事後卸責之詞，均不足採信，本件事證明確
      ，被告乙○○意圖販賣而持有毒品之犯行堪以認定，應依法論科。
二、查海洛因是毒品危害防制條例第二條第二項第一款之第一級毒品，安非他命、大
    麻是同條例第二條第二項第二款之第二級毒品，被告施用海洛因係犯該條例第十
    條第一項之施用第一級毒品罪，被告施用安非他命、大麻係犯該條例第十條第二
    項之施用第二級毒品罪，被告先後數次施用第一級毒品及第二級毒品，時間緊接
    ，所犯罪名各相同，顯分別均是基於概括犯意，均為連續犯，各以一罪論，並均
    依法加重其刑，又其非法施用海洛因、安非他命、大麻前非法持有海洛因、安非
    他命、大麻之低度行為，應為其非法施用之高度行為所吸收，不另論罪。次查所
    謂意圖販賣而持有毒品，以其購入持有之初，尚無販賣營利之犯意，嗣意圖販賣
    而未完成販賣行為，始足當之。本件被告乙○○意圖販賣而持有海洛因及安非他
    命，核其所為，分別係犯毒品危害防制條例第五條第一項之意圖販賣而持有第一
    級毒品罪及同條例第五條第二項之意圖販賣而持有第二級毒品罪。被告所犯上揭
    四罪，犯意個別，罪名互異，應分論併罰。爰審酌被告犯罪之動機、目的、所受
    之刺激、手段、品行、智識程度、所生危害及犯罪後之態度等一切情狀，分別量
    處如主文所示之刑，以資懲儆，並定應執行之刑。
三、扣案第一級毒品海洛因貳包（合計淨重貳點貳伍公克，包裝重零點陸參克，純度
    二三點九六％，純質淨重零點伍肆公克）、大麻壹包（淨重貳點壹捌公克，包裝
    重零點伍捌公克）、第二級毒品安非他命（總毛重貳點柒貳公克、總淨重貳點貳
    公克，驗餘總淨重貳點壹捌公克）、大麻（煙草淨重肆點貳捌公克，包裝重零點
    玖貳公克）、第二級毒品安非他命陸包（總毛重參拾點柒公克，總淨重貳拾柒點
    捌捌公克，驗餘總淨重貳拾柒點柒參公克）第一級毒品海洛因（總淨重貳拾柒點
    參壹公克，包裝重貳點玖壹公克，純度百分之五九點八七，純質淨重拾陸點參伍
    公克）均係毒品，應依毒品危害防治條例第十八條第一項前段沒收銷燬之。天平
    磅秤壹臺、分裝袋玖拾捌只及參佰捌拾壹只、塑膠分裝鏟壹支、安非他命吸食器
    壹乙組注射針筒拾伍支，係被告所有供犯罪所用或預備之物，應依刑法第三十八
    條第一項第二款併予宣告沒收。
四、公訴意旨另以：被告乙○○分別基於施用第一級毒品海洛因及第二級毒品安非他
    命、大麻之概括犯意，在九十年三月七日二十一時許為警查獲採尿回溯九十六小
    時內之某時，在台北市○○區○○街三二三巷四五號三樓住處，連續多次施用第
    一級毒品海洛因、第二級毒品安非他命及大麻，因認被告涉有毒品危害防制條例
    第十條第一項、第二項施用第一級毒品、第二級毒品罪，而與前揭施用毒品行為
    有連續犯裁判上一罪之關係云云。
（一）然按同一案件曾經法院為實體上之判決確定者，應依刑事訴訟法第三百零二條
      第一款之規定，為免訴之判決。此項確定判決既判力之原則，不論實質上之一
      罪，或連續犯、牽連犯、想像競合犯等裁判上之一罪，其一部事實已經判決確
      定者，對於構成一罪之其他部分，均有其適用，此乃基於審判不可分之關係，
      在審理事實之法院，就全部犯罪事實，依同法第二百六十七條之規定，本應予
      以審判，故其判決確定之效力，應及於全部之犯罪事實，是既判力對於時間效
      力之範圍，係以最後審理事實法院之宣示判決日為判斷之標準，得上訴於第二
      審之第一審刑事判決，如於上訴第二審後，又依法撤回上訴，其上訴撤回之日
      ，雖為判決確定日，但其既判力之時點，基於上開原則，仍應以第一審宣示判
      決之日為其準據。
（二）經查被告乙○○前因施用第一級毒品海洛因、第二級毒品安非他命案件，經觀
      察、勒戒，認有繼續施用毒品傾向，先送強制戒治，並由台灣士林地方法院檢
      察署檢察官提起公訴，嗣於九十年七月三十日，經本院以九十年度訴緝字第十
      號分別判處有期徒刑一年及七月，應執行有期徒刑一年五月確定。嗣被告又於
      在九十年三月七日二十一時許為警查獲採尿回溯九十六小時內之某時施用第一
      級毒品及第二級毒品，是在最後審理事實法院之宣示判決日（九十年七月三十
      日）以前之犯行，揆諸前揭說明，自為該判決之既判力所及，此部份本應為免
      訴之判決，然公訴人認此部份與被告前揭施用第一級毒品及第二級毒品之犯行
      ，為連續犯裁判上一罪，爰不另為免訴判決之諭知。
（三）扣案供施用之大麻一包（淨重二點一八公克，包裝重零點五八公克）、第一級
      毒品海洛因二包（合計淨重二點二五公克，包裝重零點六三克，純度二三點九
      六％，純質淨重零點五四公克），經鑑驗結果確為第一級毒品海洛因及第二級
      毒品大麻，有法務部調查局鑑驗通知書二紙（編號：000000000號、
      000000000號）在卷可按，均為毒品，應予單獨宣告沒收銷燬之。另
      吸食器一只，注射針筒一支，均非供本案犯罪所用或預備之用之物，與本案犯
      罪無關，爰不諭知沒收，並此敘明。
據上論斷，應依刑事訴訟法第二百九十九條第一項前段、毒品危害防治條例第十條第
一項、第二項、第五條第一項、第二項、第十八條第一項前段、刑法第十一條、第五
十六條、第五十一條第五款、第三十八條第一項前段，判決如主文。
本案經檢察官林聰良到庭執行職務。
中      華      民      國      九十二      年    三    月      十一    日
                                      臺灣士林地方法院刑事第一庭
                                          法  官  張  國  棟
右正本證明與原本無異。
如不服本判決，應於判決送達後十日內，向本院提出上訴狀。
                                          書記官  陳  雅  加
中      華      民      國      九十二      年    三    月      十四    日
附錄本案論罪科刑法條全文：
毒品危害防制條例第五條第一項、第二項
意圖販賣而持有第一級毒品者，處無期徒刑或十年以上有期徒刑，得併科新台幣七百
萬元以下罰金。
意圖販賣而持有第二級毒品者，處五年以上有期徒刑，得併科新台幣五百萬元以下罰
金。
毒品危害防制條例第十條
施用第一級毒品者，處六月以上五年以下有期徒刑。
施用第二級毒品者，處三年以下有期徒刑。
附表：
  １、第一級毒品海洛因貳包（合計淨重貳點貳伍公克，包裝重零點陸參克，純度二
      三點九六%，純質淨重零點伍肆公克）。
  ２、大麻壹包（淨重貳點壹捌公克，包裝重零點伍捌公克）。
  ３、第二級毒品安非他命（總毛重貳點柒貳公克、總淨重貳點貳公克，驗餘總淨重
      貳點壹捌公克）。
  ４、大麻（煙草淨重肆點貳捌公克，包裝重零點玖貳公克）。
  ５、第二級毒品安非他命陸包（總毛重參拾點柒公克，總淨重貳拾柒點捌捌公克，
      驗餘總淨重貳拾柒點柒參公克）
  ６、第一級毒品海洛因（總淨重貳拾柒點參壹公克，包裝重貳點玖壹公克，純度百
      分之五九點八七，純質淨重拾陸點參伍公克）
  ７、天平磅秤壹臺、分裝袋玖拾捌只及參佰捌拾壹只、塑膠分裝鏟壹支、安非他命
      吸食器壹乙組注射針筒拾伍支。


司法院資訊處製作；財團法人民間司法改革基金會備份。
